---
output:
  html_document:
    #css: !expr here::here("assets", "styles_pjp.css") 
    css: assets/styles_pjp.css
    #theme: cerulean  #o flatly(gris)  united (naranja) spacelab(azulito) o yeti o faltly o sandstone
    #highlight: kate 
    self_contained: yes
    number_sections: no
    #includes:
       #in_header: google-analytics.html
    toc: true
    toc_float: true
    #code_folding: show
    #self_contained: TRUE
---

::: blue
En esta sección pondré **cosas varias** como:
:::

```{r klippy, echo = FALSE}
klippy::klippy(position = c("top", "right")) #- remotes::install_github("rlesur/klippy")
```

<br>

### **Guiones de clase**

------------------------------------------------------------------------

En cada sesión/clase vamos a usar un Rproject con ejemplos y alguna cosa más, son los **guiones de clase**. La mayoría de ejemplos/casos que trabajaremos durante el curso estarán alojados en los guiones de clase, otros provendrán de los propios tutoriales o slides.

Para descargaros el Rproject con el guión (o materiales) de cada sesión tienes que ejecutar en RStudio las siguientes instrucciones:

```{r, eval = FALSE}
file_to_download <- "clase_01.zip" 
url <- paste0("https://github.com/perezp44/intro-ds-22-23-web/raw/master/guiones-de-clase/", file_to_download)
download.file(url, destfile = file_to_download)
unzip(zipfile = file_to_download)
file.remove(file_to_download)
```

No hace falta que lo hagas ahora, mejor si te esperas al primer día de clase, os lo explico un poco más y lo hacemos todos juntos.

<br>

### **Entrega de las tareas**

------------------------------------------------------------------------

Durante el curso, sobre todo las primeras semanas, os mandaré tareas, algunas para resolver en el aula y otras para resolver en casa. Estas tareas, generalmente, formarán parte de la evaluación continua. Abajo tenéis las instrucciones para la entrega de las tareas:

-   [Intrucciones de entrega de las tareas de la evaluación continua](./mas-recursos/04_como-entregar-las-tareas-uploader.html){target="_blank"}

<br>

### **Guía de Instalación**

------------------------------------------------------------------------

-   [Guía de Instalación de R y RStudio](./mas-recursos/01_instrucciones-instalacion.html){target="_blank"}

<br>

### **Otros recursos**

------------------------------------------------------------------------

-   [Descargar ficheros de Google Drive](./mas-recursos/05_bajar-google-drive.html){target="_blank"}. Este fichero es solo para mi. Para usarlo en el aula.

<br>

### **Instrucciones para el examen**

--------------------------------------------------------------------------


-   [Instrucciones](./mas-recursos/instrucciones_examen.html){target="_blank"}. 


<br><br>

::: {.tocify-extend-page data-unique="tocify-extend-page" style="height: 0;"}
:::
