---
output:
  html_document:
    #css: !expr here::here("assets", "styles_pjp.css") 
    css: assets/styles_pjp.css
    #theme: cerulean  #o flatly(gris)  united (naranja) spacelab(azulito) o yeti o faltly o sandstone
    #highlight: kate 
    self_contained: yes
    number_sections: no
    #includes:
       #in_header: google-analytics.html
    toc: true
    toc_float: true
    #code_folding: show
    #self_contained: TRUE
---


<div class = "blue">
En esta sección pondré **cosas varias** como: 
</div>



```{r klippy, echo = FALSE}
klippy::klippy(position = c("top", "right")) #- remotes::install_github("rlesur/klippy")
```


<br>

### **Guiones de clase**

------------------------------

En cada sesión/clase vamos a usar un Rproject con ejemplos y alguna cosa más: son los **guiones de clase**


Para descargaros el Rproject con el guión de cada sesión tienes que ejecutar en RStudio las siguientes instrucciones:

```{r, eval = FALSE}
file_to_download <- "curso_R_2022.zip" 
url <- paste0("https://github.com/perezp44/intro-ds-21-22-web/raw/master/guiones-de-clase/", file_to_download)
download.file(url, destfile = file_to_download)
unzip(zipfile = file_to_download)
file.remove(file_to_download)
```

No hace falta que lo hagas ahora, mejor si te esperas al primer día de clase, os lo explico un poco más y lo hacemos todos juntos.


La mayoría de ejemplos/casos que trabajaremos durante el curso estarán alojados en los guiones de clase, otros provendrán de los propios tutoriales o slides.


<br>

### **Entrega de las tareas**

-------------------


Durante el curso, sobre todo las primeras semanas, os mandaré tareas, algunas para resolver en el aula y otras para resolver en casa. Estas tareas, generalmente, formarán parte de la evaluación continua. Abajo tenéis las instrucciones para la entrega de las tareas:

- [Intrucciones de entrega de las tareas de la evaluación continua](./mas-recursos/04_como-entregar-las-tareas-uploader.html){target="_blank"}


<br>

### **Otros recursos**

-------------------


- [Guía de Instalación de R y RStudio](./mas-recursos/01_instrucciones-instalacion.html){target="_blank"}

- [Listado de paquetes a instalar](./mas-recursos/pkgs_a_instalar_sfpie_2022.R)

- [Descargar ficheros de Google Drive](./mas-recursos/05_bajar-google-drive.html){target="_blank"}. Este fichero es solo para mi. Para usarlo en el aula.




<br><br>

<div class="tocify-extend-page" data-unique="tocify-extend-page" style="height: 0;"></div>
